【裁判字號】    89,上易,2275
【裁判日期】    900627
【裁判案由】    詐欺
【裁判全文】
臺灣高等法院臺中分院刑事判決                  八十九年度上易字第二二七五號
    上  訴  人
    即  被  告  甲○○
    自  訴  人  丙○○
右上訴人因詐欺案件，不服台灣台中地方法院八十九年度自字第四八六號中華民國
八十九年八月十一日第一審判決，提起上訴，本院判決如左：
      主  文
原判決撤銷。
甲○○無罪。
      理  由
一、自訴意旨略以：自訴人經由案外人許志勇之介紹認識上訴人即被告甲○○（下稱
    被告）。被告竟於八十九年二月十五日意圖為自己不法之所有，在自訴人台中市
    ○○路○段四十三號之公司內，向自訴人騙稱須現金週轉欲借款新台幣（以下同
    ）一百萬元，言明利息每月二萬四千元，於同年六月十五日清償。被告並簽發支
    票四紙以資取信，使自訴人陷於錯誤交付一百萬元予被告。詎上開支票屆期提示
    ，未獲付款，多次要求被告出面解決，未獲置理，因認被告涉有詐欺罪嫌云云。
二、被告堅決否認有何詐欺犯行，辯稱：伊係遭自訴人及許志勇所設計。伊並不認識
    自訴人，只是依照許志勇之指示，將支票送至自訴人公司。當時並未見到自訴人
    ，亦未告知自訴人被告之支票存款戶帳號，自訴人何以知道被告之支票存款戶帳
    號？被告於八十九年初，因股票交割不足，經由報紙廣告「票貼融資」，認識許
    志勇。之後有數次週轉，均以期票作票貼。因利息過高，乃要求隨借隨還，並以
    實際清償時之借貸天數，計算利息。清償本金時，許志勇再返還支票。如未返還
    支票時，許志勇會自行處理。如此方式，多次交易，許志勇都有依照約定將支票
    返還或自行軋票處理，致被告不疑。八十九年二月農曆年前，許志勇以年關將近
    ，抽票不易，會延後返還支票。後又以誤轉他人，其個人會自行處理。八十九年
    二月十五日銀行通知支票存款帳戶內存款不足，許志勇亦同時來電表示，暫時無
    現金可供支應，支票已轉至黑道手上，如遭退票，必遭修理，要求被告幫忙處理
    或借錢給他。但被告以該支票被告已清償完畢，要許志勇自行處理。同日下午十
    四時四十分，許志勇又來電表示，已向其親弟弟丙○○借了一百萬元，利息每月
    二萬四千，於八十九年六月十五日償還。並以其弟媳要求以他人之支票作擔保，
    才肯借錢。因此許志勇拜託我將支票借給他供擔保，並表示如不願幫忙，黑道會
    找上門，對被告家人不利。被告情急，只好答應，要求務必交還已清償之支票。
    嗣自訴人、許志勇均來電表示，一百萬元已存入被告支票存款戶。要被告將支票
    先交給公司會計小姐，然後約地點交還支票及談借貸關係。被告深怕有詐，於支
    票上加註抬頭及禁止背書，以免日後再轉至黑道。上開被告已清償之支票，則遭
    許志勇交付他人提示領款，將自訴人匯入被告支票存款戶內之一百萬元提領一空
    。被告並未向自訴人詐欺等語。
二、自訴人認被告涉有詐欺罪嫌，無非以被告向其借貸一百萬元，經其匯入被告支票
    存款戶，詎被告所簽發用以清償借款本息之支票，經屆期提示，均未獲付款，為
    其論據。並提出被告簽發之支票、退票理由單、支票存款送款簿、存證信函等件
    為證。
三、但查，自訴人於八十九年二月十五日匯入匯通商業銀行台中分行一百萬元後，於
    同日，即遭案外人乙○○提示支票號碼0000000、0000000號二紙
    支票領取三十九萬六千元；遭案外人戊○○○提示0000000、00000
    00號支票二紙，領取六十一萬二千元。此有匯通商業銀行支存交易資料查詢單
    、上開四紙支票影本可證，並經證人乙○○、戊○○○結證無訛。又上開四紙支
    票，係許志勇交付案外人丁○○向乙○○、陳榮裕（戊○○○之夫）調現，亦據
    丁○○證述無訛。另證人洪翠燕證稱：自訴人匯錢至被告戶頭，係許志勇借的，
    用被告之戶頭。許志勇借錢後，人跑了等語。且自訴人亦自陳，不認識被告，係
    許志勇借紹來借錢的，伊亦找不到許志勇等詞。依上開各節觀之，若謂被告有意
    向自訴人詐欺，則其詐欺所得，均遭不認識之乙○○、戊○○○提領取得。其個
    人並無任何利益，其詐欺目的何在。且被告與許志勇因票據貼現認識，上開已經
    乙○○、戊○○○提領之支票，均係被告交付許志勇。若許志勇未將支票轉出，
    則請許志勇暫勿提示，即可解決，何須向他人借款供提領。如許志勇已將支票轉
    出，若被告有不法得利之詐欺意圖，則任其跳票即可，何須再簽發支票向他人借
    款供提領，自己並未因此獲得利益，反讓自己陷於更不利之狀況。是綜上說明，
    尚難因被告向自訴人借款，到期後，未讓自己簽發予自訴人之支票兌現，清償借
    款，即認被告有詐欺犯行，此外本院又查無證據足以證明被告有自訴人所指之詐
    欺犯行，本件犯罪不能證明。原審未予查明，對被告論罪科刑，嫌有未洽。被告
    上訴意旨，否認犯罪，指摘原審判決不當，其上訴為有理由。應由本院將原審判
    決撤銷，並依法為無罪之判決。
據上論結，應依刑事訴訟法第三百六十九條第一項前段、第三百六十四條、第三百零
一條第一項，判決如主文。
中       華       民       國   九  十    年     六      月   二十七    日
                                臺灣高等法院臺中分院刑事第九庭
                                       審判長法  官  陳  筱  珮
                                             法  官  康  應  龍
                                             法  官  趙  春  碧
右正本證明與原本無異。
不得上訴。
                                             書記官  陳  文  琴
中       華       民       國   九  十    年     六      月   二十八    日
                                                                        Ｋ


司法院資訊處製作；財團法人民間司法改革基金會備份。
